【裁判字號】    95,上易,1094
【裁判日期】    950731
【裁判案由】    詐欺
【裁判全文】
臺灣高等法院刑事判決                95年度上易字第1094號
上  訴  人  臺灣桃園地方法院檢察署檢察官
上  訴  人
即  被  告  乙○○
上列上訴人，因被告詐欺案件，不服臺灣桃園地方法院95年度易
字第68號，中華民國95年4 月25日第一審判決（起訴案號：臺灣
桃園地方法院檢察署94 年度偵字第10909號），提起上訴，本院
判決如下：
    主  文
上訴駁回。
    事  實
一、乙○○原為內政部警政署航空警察局警員，於民國（下同）
    93年10月底某日，因前往桃園縣桃園市○○路「家樂福賣場
    」對面之「善緣坊佛教用品店」購物時，結識甫於同年10月
    20日由苗栗北上桃園於該店工作之店員甲○○，兩人曾相約
    見面並談及如何賺錢，詎乙○○基於意圖為自己不法所有之
    概括犯意，先於93年11月22日下午一時許，以電話向甲○○
    佯稱可投資新臺幣（下同）五萬元購買電腦股票程式軟體，
    10日後即可獲利5 千元，甲○○因認乙○○身為警察，外表
    又老實，信以為真而陷於錯誤，旋於同日下午二時許，前往
    桃園水汴頭郵局第13支局，將其所有五萬元匯入乙○○指定
    日盛國際商業銀行八德分行帳號為00000000000000號、戶名
    為林金葉（即乙○○之母）帳戶內，乙○○並為取信甲○○
    ，於甲○○當日離職後，提供其所有位於桃園縣蘆竹鄉○○
    路○段71號11樓之11套房供甲○○居住。乙○○復於翌日（
    即23日）約甲○○共進午餐，席間乙○○稱甲○○前開投資
    款項不足，再次佯邀甲○○投資12萬元購買前開電腦軟體，
    甲○○深信前開投資電腦股票程式軟體獲利豐富而陷於錯誤
    ，旋於同日下午三、四時許，偕同乙○○前往桃園縣蘆竹鄉
    ○○路中國信託商業銀行所設之自動櫃員機前，由甲○○之
    華南商業銀行苗栗分行00000000000 號帳戶內，先提領現金
    二萬元交予乙○○，且因甲○○不諳操作轉帳手續，乃接續
    授權乙○○利用前述自動櫃員機將甲○○甫向其胞弟借得並
    轉帳入其前開帳戶內之十萬元轉帳至華南商業銀行八德分行
    0000000000號乙○○帳戶內。嗣甲○○約於同年11月底某日
    返回苗栗居住，迄同年12月1 日，因乙○○未依約將其承諾
    可獲得利潤交甲○○，甲○○乃致電詢問乙○○，詎乙○○
    竟再度佯邀甲○○投資10萬元於前述電腦股票程式軟體，並
    指示甲○○將10萬元匯至臺灣銀行水湳分行000000000000號
    李源雄帳戶內，並偽稱李源雄為其表哥，且於同年12月15日
    即可取回投資27萬元之本金及應得利潤，復聲稱其身為警察
    ，不可能知法犯法而騙人，藉以取信，致甲○○又陷於錯誤
    ，於翌日（即12月2 日）前往苗栗縣苗栗市○○路附近郵政
    總局將其向胞姐借得10萬元匯入前開李源雄帳戶內，乙○○
    以前揭詐術方式，連續詐得甲○○所交付之金額共27萬元，
    嗣甲○○屆期未能取回前開投資本金及利潤，始知受騙。
二、案經甲○○訴由臺灣桃園地方法院檢察署檢察官偵查起訴。
    理  由
一、按被告以外之人於審判外之言詞或書面陳述，除法律有規定
    者外，不得作為證據，刑事訴訟法第159條第1項，定有明文
    。惟被告以外之人於審判外之陳述，雖不符同法第159 條之
    1至之4之規定，而經當事人於審判程序同意作為證據，法院
    審酌該言詞陳述或書面陳述作成時之情況，認為適當者，亦
    得為證據。又按，當事人、代理人或辯護人於法院調查證據
    時，知有第159條第1項不得為證據之情形，而未於言詞辯論
    終結前聲明異議者，視為有前項之同意，此據同法第159 條
    之5 規定甚明。告訴人甲○○及證人李源雄於警詢中之陳述
    ，均屬被告以外之人在審判外之陳述而屬傳聞證據，且不符
    刑事訴訟法第159條之3規定，惟檢察官、被告就上開審判外
    之陳述，迄於法院言詞辯論終結前均未聲明異議，法院審酌
    渠等於陳述作成時之情況，核無違法取證瑕疵，亦認為以之
    作為證據為適當，依上開規定，上開證人前述審判外之陳述
    ，得為證據。
二、訊據上訴人即被告（下稱被告）乙○○，固坦承其原為內政
    部警政署航空警察局警員，於93年10月底於前述「善緣坊佛
    教用品店」結識該店店員即告訴人甲○○，告訴人確實有應
    其之要求，先後於前揭時地分別匯款5 萬元、10萬元、10萬
    元至其指定上述帳戶，另於93年11月23日匯款前交予其現金
    2 萬元等情事，惟矢口否認有上揭犯行，並先後辯稱：其與
    告訴人認識不到1星期，即同居在桃園縣蘆竹鄉○○路○段71
    號11樓之11，同居期間感情很好，上開金額是其向告訴人所
    借貸，而非投資款項，其無詐欺犯行云云。惟查：
(一)上揭詐欺犯罪事實，業據告訴人甲○○於警詢、偵查、原審
    及本院審理時指述綦詳在卷，又經證人李源雄於警詢時陳述
    及原審時結證屬實，並有告訴人分別匯款5 萬元予林金葉（
    被告之母親）及10萬元予李源雄匯款申請書各一紙，暨告訴
    人設於華南商業銀行苗栗分行000000000000號帳戶活期儲蓄
    存款存摺1份（其內載明93年11月23日先行提款2萬元，並於
    同日轉帳10萬元至0000000000號帳戶等情）可稽（參見發查
    卷8至11頁），足見告訴人前開證述，顯非子虛。
(二)被告雖以前情置辯。然查：
  1.告訴人業於原審時具結證述：伊與被告並非男女朋友，伊於
    93年11月22日第一次匯款予被告五萬元之當天，即自「善緣
    坊佛教用品店」離職，是日起借住在被告提供桃園縣蘆竹鄉
    ○○路71號11樓之11套房，約一星期後，即返回苗栗居住，
    93年12月2日匯款之10 萬元，即是由苗栗匯款至被告指定之
    李源雄帳戶內等情詳實（參見原審95年3月7日審判筆錄），
    並於本院猶為同一指稱，已見被告陳稱告訴人與其同居，在
    上址至93年12月上旬某日，欲以證明二人係同居期間，感情
    甚篤而自願借款云云，有所不實。況且，經原審質以告訴人
    係於同年11月22日離職，並於約一星期後即返回苗栗居住等
    節，被告竟供稱告訴人係於同年約10月底某日離職，其不知
    被告為何會返回苗栗云云（參見原審卷62、63頁），衡情若
    被告與告訴人確係同居至93年12月上旬某日，被告豈可能不
    知告訴人究於何時離職，甚且果有同居，感情自然甚篤，則
    告訴人離開二人同居處所返回苗栗居住，斷無不告知被告之
    理，惟被告竟不知悉告訴人離開同居處所之原因，在在核與
    常情有違。
  2.告訴人搬回苗栗居住後，即一再以電話向被告催討款項，甚
    至多次以激烈言詞打電話至被告任職之航空警察局催討等情
    ，亦據被告供明在卷（參見原審卷63、64頁），顯見若是同
    居而自願借款，告訴人豈會毫無重大事由即突然搬回苗栗，
    並進而積極催討款項，益見被告辯稱係同居而自願借款云云
    ，屬轉移焦點之飾卸言詞，尚難採信。被告於本院審理期日
    ，提出雙方有刷卡買鑽戒一對乙節，雖經被告提出鑽戒一只
    為證，但無刷卡資料可佐，當庭告訴人亦否認上情，且此情
    節充其量僅足證明購買物品之情事，依上開所述，二人既無
    同居事實，自難據為被告上開辯稱有利認定。又告訴人是否
    另以恐嚇取財罪名對被告提出告訴，核與本案告訴狀及卷內
    資料，並不衝突，被告請求函調此案卷，核非必要。
  3.被告將其自告訴人處取得本件27萬元，係為支付其積欠卡債
    、房貸及欠款一節，亦經被告陳明在卷，且有上開取得款項
    之不同帳戶資料可據，則被告以不實之事項，向告訴人佯稱
    投資購買電腦軟體，自足使告訴人陷於錯誤，且將詐得款項
    ，用以支付其個人負債，其不法所有之詐欺意圖，極為明灼
    ，被告上開所辯云云，顯係臨訟圖卸之詞，要難採信。綜上
    所述，本件事證明確，被告上開詐欺犯行，洵堪認定，自應
    依法論科。
三、核被告所為，係犯刑法第339條第1項詐欺取財罪。被告先後
    三次詐欺取財之犯行，時間緊接，方法相同，觸犯構成要件
    相同之罪名，顯係基於概括犯意為之，連續犯，依刑法第56
    條規定，以一罪論，並加重其刑。又刑法於94年2月2日修正
    公布，並於95年7月1日起施行，已刪除連續犯、牽連犯規定
    ，被告上開連續犯行，依新法應數罪併罰，比較不利被告，
    且刑法第41條易科罰金之折算標準，同時修正以新台幣一千
    元、二千元，三千元折算一日，比較後較不利於被告，自均
    應依行為時之舊法論處，且此比較結果，仍與原審應適用之
    法律並無不同，自無庸撤銷改判。原審經審理結果，認被告
    罪證明確，因而適用刑法第56條、第339條第1項前段、第41
    條第1項前段，罰金罰鍰提高標準條例第1 條前段、第2條等
    規定，並審酌被告利用其曾為警員之身分，巧言騙取告訴人
    先後交付共27萬元，惡性非輕，且犯後猶飾詞圖卸，僅當庭
    返還三萬元予告訴人，亦難認有悔悟之意等一切情狀，量處
    被告有期徒刑六月，並諭知如易科罰金以三百元折算一日，
    以示懲儆。經核其認事用法尚無違誤，量刑亦屬允當，被告
    提起上訴，否認上開犯行，核為無理由，應予駁回。檢察官
    以告訴人請求上訴，主張應判處被告有期徒刑二年，惟本案
    犯罪手法尚非卑劣，所生危害僅24萬元（扣除已返還3 萬元
    ，參見原審卷59頁筆錄），足見檢察官上開上訴，亦非可採
    ，自應予駁回。
據上論斷，應依刑事訴訟法第368條，判決如主文。
本案經檢察官林秀濤到庭執行職務
中    華    民    國    95    年    7     月    31    日
                  刑事第六庭  審判長法  官  林  堭  儀
                                    法  官  莊  謙  崇
                                    法  官  蔡  聰  明
以上正本證明與原本無異。
不得上訴。
                                    書記官  郭  台  發
中    華    民    國    95    年    7     月    31    日
附錄：本案論罪科刑法條全文
刑法第339條：
意圖為自己或第三人不法之所有，以詐術使人將本人或第三人之
物交付者，處5年以下有期徒刑、拘役或科或併科1千元以下罰金
。
以前項方法得財產上不法之利益或使第三人得之者，亦同。
前二項之未遂犯罰之。


司法院資訊處製作；財團法人民間司法改革基金會備份。
